臺灣高等法院臺中分院刑事判決
110年度上易字第833號
上  訴  人  
即  被  告  洪群嵐
上列上訴人因竊盜案件，不服臺灣臺中地方法院109年度易字第2
392號中華民國110年7月30日第一審判決（起訴案號：臺灣臺中
地方檢察署109年度偵字第19815號），提起上訴，本院判決如下
：
    主    文
上訴駁回。
    犯罪事實
一、洪群嵐前因施用第一級毒品案件，經原審法院以101年度訴
    字第659號判決判處有期徒刑1年確定（下稱第①案)；又因施
    用第一級毒品案件，先由原審法院以101年度訴字第752號判
    決判處有期徒刑8月，嗣經最高法院以101年度台非字第268
    號判決撤銷改判為有期徒刑7月確定（下稱第②案）；復因施
    用第一級毒品案件，經原審法院以101年度訴字第2755號判
    決判處有期徒刑1年，由本院以102年度上訴字第239號判決
    駁回上訴確定（下稱第③案）；前述第①②案經原審法院以101
    年度聲字第3803號裁定應執行有期徒刑1年4月確定，再與第
    ③案所處有期徒刑1年之刑期接續執行，於民國104年2月9日
    假釋出監，本應至104年5月24日假釋期間始行屆滿；惟其上
    開假釋又因另案遭到撤銷，入監執行所餘殘刑有期徒刑3月1
    5日，已於105年8月10日在監服刑期滿執行完畢。
二、洪群嵐竟意圖為自己不法之所有，基於竊盜之犯意，分別為
    下列犯行：
（一）先於109年1月5日凌晨1時32分許，騎乘腳踏車行經臺中市
      ○區○○○○街00號對面之機車停車格時，見莊○○停放於該處
      之車牌號碼000-0000號普通輕型機車（車主登記為盧虹志
      ，實際使用人為莊○○）無人看管，遂認有機可乘，旋於停
      妥腳踏車後，以不詳方式竊取該部機車得手，並將該車駛
      離現場。
（二）洪群嵐嗣將上開竊得之機車，棄置於臺中市○區○○○○街00
      號附近，又另行起意，於109年1月5日凌晨2時20分許，步
      行至臺中市○區○○路000號前時，以不詳方式，竊取何○○所
      有之車牌號碼000-000號普通重型機車得手，並將該車駛
      離現場。
三、嗣因莊○○、何○○發現機車遭竊而報警處理，經警調閱監視器
    影像，始查知洪群嵐上述竊盜犯罪情節，並先後於同日晚間
    8時10分許，在臺中市○區○○○○街00號附近，尋獲莊○○遭竊之
    前揭機車，再於同日晚間10時20分許，在臺中市○○區○○○○街
    000號附近，尋獲何○○遭竊之上開機車（均已發還莊○○、何○
    ○領回）。
四、案經何○○訴由臺中市政府警察局第三分局報告臺灣臺中地方
    檢察署檢察官偵查起訴。
    理    由
壹、證據能力取捨之意見：
一、按被告以外之人於審判外之陳述，雖不符刑事訴訟法第159
    條之1至第159條之4之規定，然經當事人於審判程序同意作
    為證據，法院審酌該言詞陳述作成時之情況，認為適當者，
    亦得為證據；當事人、代理人或辯護人於法院調查證據時，
    知有刑事訴訟法第159條第1項不得為證據之情形，而未於言
    詞辯論終結前聲明異議者，視為有前項之同意，刑事訴訟法
    第159條之5定有明文。而刑事訴訟法第159條之5立法意旨，
    在於確認當事人對於傳聞證據有處分權，得放棄反對詰問權
    ，同意或擬制同意傳聞證據可作為證據，屬於證據傳聞性之
    解除行為，如法院認為適當，不論該傳聞證據是否具備刑事
    訴訟法第159條之1至第159條之4所定情形，均容許作為證據
    ，不以未具備刑事訴訟法第159條之1至第159條之4所定情形
    為前提。此揆諸「若當事人於審判程序表明同意該等傳聞證
    據可作為證據，基於證據資料愈豐富，愈有助於真實發見之
    理念，此時，法院自可承認該傳聞證據之證據能力」立法意
    旨，係採擴大適用之立場。蓋不論是否第159條之1至第159
    條之4所定情形，抑當事人之同意，均係傳聞之例外，俱得
    為證據，僅因我國尚非採澈底之當事人進行主義，故而附加
    「適當性」之限制而已，可知其適用並不以「不符前四條之
    規定」為要件。惟如符合第159條之1第1項規定之要件而已
    得為證據者，不宜贅依第159條之5之規定認定有證據能力(
    最高法院104年度第3次刑事庭會議決議參照）。本案下列所
    引用被告以外之人於審判外陳述，並無符合刑事訴訟法第15
    9條之1第1項規定之情形，且公訴人、上訴人即被告洪群嵐
    （下稱被告）於本院依法調查上開證據之過程中，均已明瞭
    其內容而足以判斷有無刑事訴訟法第159條第1項不得為證據
    之情事，惟並未於言詞辯論終結前聲明異議（詳參本院卷第
    73至76頁）。本院審酌上開陳述作成時之情況，並無違法取
    證之瑕疵，認以之作為證據為適當，揆諸上開規定，應具有
    證據能力。
二、復按刑事訴訟法第159條至第159條之5有關傳聞法則之規定
    ，乃對於被告以外之人於審判外之言詞或書面陳述所為之規
    範；至非供述證據之物證，或以科學、機械之方式，對於當
    時狀況所為忠實且正確之記錄，性質上並非供述證據，應無
    傳聞法則規定之適用，如該非供述證據非出於違法取得，並
    已依法踐行調查程序，即不能謂其無證據能力。本案下引之
    其他非供述證據，均與本案待證事實具有關聯性，公訴人、
    被告皆不爭執其證據能力，且無證據證明有何偽造、變造或
    公務員違法取得之情事，復經本院依法踐行調查證據程序，
    自得作為證據，而有證據能力。
貳、實體認定之依據：　　
一、訊據被告洪群嵐矢口否認涉有公訴意旨所載之竊盜犯行，並
    於本院辯稱：109年1月5日凌晨我都在家裡，因為前一晚我
    才剛交保出來，而我父親罹患癌症末期，起床、上廁所都需
    要我照顧；監視錄影畫面雖然有拍到跟我穿著一樣的人，但
    就是有人跟我穿得一樣，而且真正偷東西的那個人可能跟我
    長得很像，我也不曉得為什麼失竊的機車會在我家附近被尋
    獲，希望可以有其他方式的鑑定來證明我無罪等語。
二、惟查：
（一）被害人莊○○所使用之車牌號碼000-0000號普通輕型機車，
      係於109年1月5日凌晨1時32分許，在臺中市○區○○○○街00
      號對面機車停車格遭竊，該車已於同日晚間8時10分許，
      在臺中市○區○○○○街00號附近尋獲；而告訴人何○○所有之
      車牌號碼000-000號普通重型機車，則係於同日凌晨2時20
      分許，在臺中市○區○○路000號前遭竊，該車亦於同日晚間
      10時20分許，在臺中市○○區○○○○街000號附近尋獲等情，
      業據證人即被害人莊○○、證人即告訴人何○○先後於警詢時
      證述其等機車遭竊及尋回經過明確（詳參偵字第19815號
      卷第45至49、51至55頁），並有臺中市政府警察局車輛協
      尋電腦輸入單、車輛尋獲電腦輸入單、贓物認領保管單附
      卷可稽（詳參偵字第19815號卷第87至97頁）。而上述車
      輛之失竊過程，均經路口監視器攝錄影像並獲留存，從監
      視器影像中，可見該名竊嫌騎腳踏車現身於臺中市○區○○○
      ○街00號附近，並於下手行竊後，將竊得之車牌號碼000-0
      000號機車駛離現場；另臺中市○區○○路000號附近監視器
      影像，亦攝得竊嫌先於該處行走，並將竊得之車牌號碼00
      0-000號機車駛離現場。上開2處監視器影像中，均可清楚
      辨識該名竊嫌之臉部特徵及五官神情，亦有現場監視器影
      像擷取照片、監視器影像光碟在卷可憑（詳參偵字第1981
      5號卷第57至67、69至81頁，第145頁光碟片存放袋）。此
      部分之事實堪以認定，先予敘明。
（二）而被告於109年1月4日（即案發前一日）上午9時40分許及
      同日上午10時29分許，先後竊取2部自用小貨車得手，並
      於同日上午10時51分許，在臺中市南屯區大聖街與大墩十
      八街口遭警逮捕（下稱前案），當時即有攝得其行竊及奔
      逃過程之影像，其面容特徵及所著衣物外觀亦均清晰可辨
      ，有臺灣臺中地方檢察署109年度偵字第3535號起訴書、
      前案行竊及追捕過程照片附卷可稽（詳參偵字第19815號
      卷第113至115頁，偵字第3535號卷第19至26頁）。經原審
      當庭勘驗本案卷內所附監視器影像光碟，發現影像中之竊
      嫌係身著深色夾克，夾克左前胸處有一行白色文字或圖案
      ，夾克右手臂處有一塊白色文字或圖案；此深色夾克之款
      式，與前案行竊及追捕過程照片所示被告當日所著藍色夾
      克，夾克左前胸、右手臂處有白色YAMAHA字樣極為相似等
      情，有原審勘驗筆錄在卷可證（詳參原審卷第67至78頁）
      。嗣經原審檢附上開影像光碟及照片，函請法務部調查局
      進行比對，以確認上開案件之竊嫌是否同一人，經該局於
      110 年6 月2 日以調科伍字第11003191260 號函覆並檢附
      鑑定書，說明該局係以Amped FIVE影像鑑識處理設備檢視
      並擷取待鑑人像進行比對，鑑定結果為：「以Amped FIVE
      影像鑑識處理設備檢視送鑑光碟內監視器畫面，並擷取待
      比對人像臉部畫面及所著夾克之標誌，其待比對人像與第
      四分局刑案照片紀錄表中被告之鼻部、耳型、嘴型及鬢角
      形狀相似，有可能為同一人：另兩者所著夾克上左胸前及
      右手臂標誌之相對位置亦相似，惟無清晰可見之標誌特徵
      ，相似處僅供參考」等語（詳參原審卷第153 至169 頁）
      。是由原審勘驗及法務部調查局鑑定結果觀察，無論就本
      案竊嫌之鼻、耳、口、鬢角等面容五官，及穿著衣物顯著
      位置之標誌分布，均與前案行竊及奔逃過程照片中之被告
      面容、衣著特徵高度相符，足可推知被告即為下手實行本
      案竊盜犯罪之人，灼然至明。
（三）再由本案失竊車輛之尋獲過程及地點而言，被害人莊○○遭
      竊之車牌號碼000-0000號普通輕型機車，係於臺中市○區○
      ○○○街00號附近為警尋獲，該尋獲地點與告訴人何○○機車
      遭竊之臺中市○區○○路000號前，相距不遠；而告訴人何○○
      所有之車牌號碼000-000號普通重型機車，則在臺中市○○
      區○○○○街000號附近為警尋獲，該處又與被告之住所臺中
      市○○區○○○○街000號10樓之3緊鄰。觀諸該名竊嫌之行為模
      式，其棄車處所與嗣後之活動範圍實屬密切相關，而非刻
      意將所竊得車輛丟放在不易為人查知之遠處；則被告倘若
      並無上述竊盜犯行，告訴人何○○遭竊之該部機車何以會在
      被告住處附近尋獲？被告於本院審理時空言辯稱：我也不
      曉得為什麼失竊的機車會在我家附近被尋獲等語（詳參本
      院卷第78頁），無非事後卸責之詞，已難採信。
（四）至於被告在本院雖稱：109年1月4日晚間獲得交保後，我
      就返回家中照顧罹患癌症末期之父親，案發之109年1月5
      日凌晨我並未外出等語；惟依被告於檢察事務官詢問時供
      稱：「凌晨時母親會照顧父親」等語（詳參偵字第19815
      號卷第132頁），被告於本院審理時亦表示：「因為我爸
      爸需要24小時照顧，我需要照顧他整個白天，晚上才會由
      我母親來照顧」等語（詳參本院卷第78頁），則被告之父
      親即使罹患重症而須由被告分擔照顧責任，惟在晚上或凌
      晨時段，原本即由被告之母親負責照料，被告未必於109
      年1月5日凌晨確已返家照顧臥病在床之父親。再者，被告
      於本院審理時供稱：「（問：你當天從地檢署交保後，你
      是如何返家的？）是朋友來交保的，我是自己坐計程車回
      家的，車資也是我自己付的，從地檢署到家裡車資大約20
      0 元。我朋友也是坐計程車回去的，因為我們返家的路途
      不同，所以分坐不同的計程車」等語（詳參本院卷第80頁
      ），業已表明自己於獲得交保後，隨即搭乘計程車返回其
      位在臺中市南屯區大墩十一街之住處。惟被告於檢察事務
      官詢問時卻表示：「我於109年1月4日晚上10點30分至10
      點45分左右要辦理交保，我是1月4日晚上11點多去找機車
      ，我找不到就去報警」等語（詳參偵字第19815號卷第138
      頁），似指其於獲得交保後並未直接返家，而係另赴他處
      找尋先前失竊之機車，前後說詞已非一致。且被告於本院
      審理時自承：我於前案竊車之目的，是因機車不見了，為
      了趕回家照顧父親，所以才偷貨車等語（詳參本院卷第78
      至79頁），足見被告於前案竊取貨車之目的，即係因為知
      悉自己之機車遺失且遍尋不著，故而行竊他人貨車作為代
      步工具，則被告於前案獲得交保後，又何須於深夜時分重
      返該處尋找機車？而於109年1月4日前來為被告辦理交保
      之陳惠珍，其住所是在臺中市南屯區大業路一帶，此觀卷
      附刑事被告現金保證書即明（詳參偵字第3535號卷第37頁
      ），此與被告位在臺中市南屯區大墩十一街之住處，本屬
      同一方向且距離非遠，並無被告於本院所稱具保人與其返
      家路途不同，所以分坐不同計程車離開之情事。換言之，
      倘被告於109年1月4日晚間獲得交保後確實有意返家，大
      可與前來辦理交保手續之具保人陳惠珍共乘一部計程車往
      臺中市南屯區駛去，從而節省車資開銷，又可及早返家，
      豈須如被告所辯分乘2部計程車各自離去？益徵被告前揭
      所辯其於獲得交保後旋即搭乘計程車返家照顧父親等情，
      亦屬無憑，不足為採。
（五）另被告在本院又辯稱：監視錄影畫面雖然有拍到跟我穿著
      一樣的人，但就是有人跟我穿得一樣，而且真正偷東西的
      那個人可能跟我長得很像等語（詳參本院卷第71、74頁）
      ，然法務部調查局已就相關影像及照片進行比對，鑑定結
      果亦認定監視器影像中竊嫌之五官、上身服裝與其上文字
      圖像所在位置，均與前案中被告本人及其所著衣物相似，
      已如前述；而有關個人之身型、臉型、五官本即具有特殊
      性與差異性，且除前述個別化特徵外，更因竊嫌身著夾克
      其上2處文字與圖案，皆與被告所著夾克相似，錯認機率
      已甚低微，實難單憑被告上開所稱長相近似、衣著相同等
      空泛辯解，即可率然否定上開鑑定結果之真實可信。是以
      被告於本院審理時請求另以其他方式進行鑑定等語，本院
      認為已無再行調查之必要，附此敘明。
三、綜上所述，被告前揭所辯均有未洽，不足採信。本案事證已
    臻明確，被告竊盜犯行堪以認定，應予依法論科。
參、論罪科刑：
一、按行為人因原持有人對於財物之支配力一時弛緩，乘機取得
    移歸自己持有，應論以竊盜罪（最高法院91年度台上字第65
    43號刑事判決參照）。查被告洪群嵐利用被害人莊○○、告訴
    人何○○將機車停放於屋外之機會，伺機竊取上開2部機車得
    手，當時被害人莊○○、告訴人何○○雖均未在場看管監督上開
    財物，惟此僅係財產監督權人管領力之一時鬆弛，而遭被告
    破壞原本穩固之持有狀態，被告並建立其對於上開物品之非
    法持有關係，自無礙於刑法竊盜罪之成立。是核被告所為，
    均係犯刑法第320條第1項之竊盜罪。
二、被告於相異時、地，先後竊取分屬不同人所有之機車得手，
    犯罪行為截然可分，當認其犯意各別，行為分殊，應予分論
    併罰。
三、又按司法院於108年2月22日作成之釋字第775號解釋意旨謂
    ：刑法第47條第1項規定受徒刑之執行完畢，或一部之執行
    而赦免後，5年以內故意再犯有期徒刑以上之罪者，為累犯
    ，加重本刑至二分之一。有關累犯加重本刑部分，不生違反
    憲法一行為不二罰原則之問題。惟其不分情節，基於累犯者
    有其特別惡性及對刑罰反應力薄弱等立法理由，一律加重最
    低本刑，於不符合刑法第59條所定要件之情形下，致生行為
    人所受之刑罰超過其所應負擔罪責之個案，其人身自由因此
    遭受過苛之侵害部分，對人民受憲法第8條保障之人身自由
    所為限制，不符憲法罪刑相當原則，牴觸憲法第23條比例原
    則。於此範圍內，有關機關應自本解釋公布之日起2年內，
    依本解釋意旨修正之。於修正前，為避免發生上述罪刑不相
    當之情形，法院就該個案應依本解釋意旨，裁量是否加重最
    低本刑。是案件應就是否依累犯規定，加重其刑，予以具體
    考量，並裁量是否加重最低本刑，斟酌加重其刑有無罪刑不
    相當之情形，依個案情節調查認定之（最高法院109年度台
    上字第252號刑事判決參照）。查被告前因施用第一級毒品
    案件，經原審法院以101年度訴字第659號判決判處有期徒刑
    1年確定（下稱第①案)；又因施用第一級毒品案件，先由原
    審法院以101年度訴字第752號判決判處有期徒刑8月，嗣經
    最高法院以101年度台非字第268號判決撤銷改判為有期徒刑
    7月確定（下稱第②案）；復因施用第一級毒品案件，經原審
    法院以101年度訴字第2755號判決判處有期徒刑1年，由本院
    以102年度上訴字第239號判決駁回上訴確定（下稱第③案）
    ；前述第①②案經原審法院以101年度聲字第3803號裁定應執
    行有期徒刑1年4月確定，再與第③案所處有期徒刑1年之刑期
    接續執行，於104年2月9日假釋出監，本應至104年5月24日
    假釋期間始行屆滿；惟其上開假釋又因另案遭到撤銷，入監
    執行所餘殘刑有期徒刑3月15日，已於105年8月10日在監服
    刑期滿執行完畢，有臺灣高等法院被告前案紀錄表在卷可稽
    。其受有期徒刑之執行完畢，5年內故意再犯本案法定本刑
    有期徒刑以上之罪，為刑法第47條第1項所規定之累犯。本
    院依司法院大法官會議釋字第775號解釋意旨，審酌被告於
    前案入監服刑並執行完畢後，卻對先前所受刑之執行欠缺感
    知，僅相隔3年有餘，仍執意再為本案竊盜犯行，未見其有
    悛悔改過之心，足徵前案徒刑之執行難收成效，縱予加重其
    刑，亦無使其所承受之刑罰超逾其所應負擔之罪責、而違背
    憲法比例及罪刑相當原則之情形，經本院審酌上開具體情狀
    後，認為應予加重其刑。　　
肆、維持原判決之理由：
一、原審審理結果，認為被告涉犯竊盜罪之事證明確，適用刑法
    第320條第1項、第47條第1項、第41條第1項前段、第51條第
    5款，刑法施行法第1條之1第1項等規定，並以行為人之責任
    為基礎，審酌被告不思循正規途徑獲取財物，反企圖不勞而
    獲，顯然欠缺尊重他人財產權之觀念，且犯後一再否認犯行
    ，對相關不利事證含糊回答，犯後態度不佳；兼衡被告自述
    高中肄業之教育程度、當兵返臺前係在越南家中工廠工作、
    未婚無子女、需扶養68歲母親、原本從事倉儲檢貨人員、每
    月收入按勞基法時薪計算、現擔任機場接送司機、因疫情現
    待業中、經濟狀況困難、之前跑車時會與車行同事共同捐物
    資至貧困家庭每年約2000、3000元等語，暨其犯罪動機、目
    的、手段、犯罪所生之危害等一切情狀，分別量處有期徒刑
    3月（共2罪），並諭知易科罰金之折算標準。再考量被告所
    犯2 次竊盜犯行，侵害法益與罪質相同、實施犯罪時間極為
    接近、犯罪手法一致，倘就其刑度予以實質累加，尚與現代
    刑事政策及刑罰之社會功能不符，茲考量上情，盱衡被告所
    犯之法律之目的、違反之嚴重性及貫徹刑法量刑公平正義理
    念，定其應執行之刑為有期徒刑4月，並諭知易科罰金之折
    算標準。另就沒收部分，說明被告就所竊取之2部機車業已
    歸還被害人莊○○及告訴人何○○，有贓物認領保管單2 份在卷
    可憑，因犯罪所得既已實際發還被害人，依刑法第38條之1
    第5項之規定，自無須宣告沒收或追徵其價額。經核原審業
    已詳予說明認定被告犯罪所憑證據及論述理由，所為認事用
    法均無違誤，量刑亦屬妥適。
二、被告上訴意旨略以：我覺得因為別人跟我穿著雷同，就因此
    被法院判處有期徒刑4月，原判決之量刑失當，判決過重等
    語。
三、惟查：被告前揭否認竊盜犯罪之辯解如何不足採信，業經本
    院詳予指駁如上，茲不贅述。且本案並非僅憑被告穿著外觀
    之單一證據，即率予推論被告確有公訴意旨所載竊盜犯行，
    而係綜合法務部調查局分析影像之鑑定結論、遭竊機車尋獲
    地點與被告住處之關聯性、被告辯稱獲得交保旋即返家之說
    詞前後矛盾等情，據以認定上述犯罪事實。被告猶執前詞否
    認犯罪並提起上訴，已無足取。又按量刑係法院就繫屬個案
    犯罪之整體評價，為事實審法院得依職權自由裁量之事項，
    倘其未逾越法律所規定之範圍，又未明顯違背正義，即不得
    任意指摘為違法。原判決綜核上情，並以行為人之責任為基
    礎，斟酌刑法第57條各款所列情狀，分別就被告前後2次竊
    盜犯行各量處有期徒刑3月，應執行有期徒刑4月，並諭知易
    科罰金之折算標準，不僅並未逾越公平正義之精神，客觀上
    亦無裁量權濫用之情事，難認量刑有何失當之處。且被告於
    本案犯罪後，猶一再以監視器影像之人與其長相近似、衣著
    相同等空泛辯詞，冀圖脫免罪責，原判決仍僅量處被告應執
    行有期徒刑4月，已屬寬厚，何來量刑過重之有？從而，被
    告仍執前詞指摘原審量刑不當，並據以提起本件上訴，為無
    理由，其上訴應予駁回。
據上論結，應依刑事訴訟法第368條，判決如主文。
本案經檢察官劉俊杰提起公訴，檢察官謝耀德到庭執行職務。
中　　華　　民　　國　　110 　年　　12　　月　　14　　日
          刑事第十二庭    審判長法　官  張  國  忠
   　　　     　　　　　　　    法　官  陳      葳   
 　　　　　　　　      　　　　 法　官  高  文  崇
以上正本證明與原本無異。
不得上訴。
 　　　　　　　　　　　         書記官  施  耀  婷   

中　　華　　民　　國　　110 　年　　12　　月　　14　　日